【裁判字號】    95,交訴,43
【裁判日期】    950919
【裁判案由】    公共危險
【裁判全文】
臺灣士林地方法院刑事判決              95年度交訴字第43號
公  訴  人  臺灣士林地方法院檢察署檢察官
被      告  甲○○
                      1樓
上列被告因公共危險案件，經檢察官提起公訴（94年度偵字第44
56號），本院判決如下：
    主  文
甲○○無罪。
    理  由
一、公訴意旨略以：被告甲○○於民國93年12月23日上午，騎乘
    車牌號碼DVK-478 號輕機車，沿設有4 線車道之臺北市○○
    區○○路之第3 車道由東往西方向行駛，於當日上午7 時35
    分許，行經內湖區○○路與金龍路交岔路口欲右轉時，理應
    注意車輛行駛時，駕駛人應注意車前狀況，並隨時採取必要
    之安全措施，及機車行駛於4 車道以上或同向2 車道道路，
    欲右轉灣時，應距交岔路口30公尺前換入外側車道或右轉車
    道，並顯示方向燈或手勢，駛至路口後再行右轉，而依當時
    情形，又無不能注意之情事，竟疏於注意及此，於行經上開
    路口時，突自第3 車道右轉，適被害人乙○○騎乘車牌號碼
    UWB-205 號輕機車正同向行駛在被告所駕機車右側，被告甲
    ○○所騎機車之右側車身因而擦撞被害人所騎機車之左側，
    被害人因重心不穩，人、車倒地後，受有左肘與左膝擦傷、
    右小腿與左大腿挫傷之傷害（過失傷害部分未據告訴及起訴
    ）。詎被告於肇事後，竟不為急救或其他處置，騎機逃逸。
    嗣因被害人當場記下被告機車車牌號碼後，始為員警循線查
    獲，因認被告涉犯刑法第185 條之4 之肇事逃逸罪等語。
二、按犯罪事實應依證據認定之，無證據不得認定犯罪事實；又
    不能證明被告犯罪者，應諭知無罪之判決，刑事訴訟法第15
    4 條第2 項、第301 條第1 項分別定有明文。另事實之認定
    ，應憑證據，如未能發現相當證據，或證據不足以證明，自
    不能以推測或擬制之方法，為裁判基礎；又認定犯罪事實，
    所憑之證據，雖不以直接證據為限，間接證據亦包括在內，
    然無論直接或間接證據，其為訴訟上之證明，須於通常一般
    之人均不致於有所懷疑，而得確信其為真實之程度者，始得
    據之為有罪之認定，倘其證明尚未達到此一程度，而有合理
    性懷疑之存在時，即無從為有罪之認定。按被害人之陳述，
    固得據為認定犯罪事實之證據資料，然被害人與被告，係居
    於相反之立場，其所述被害情形，難免有虛偽陳述之危險，
    故被害人之陳述，須其指訴之內容無瑕疵，且與事實相符，
    始得採為認定被告犯罪之證據，最高法院94年度臺上字570
    號判決，亦可資參照。
三、訊據被告甲○○固坦承上述DVK-478 號輕機車確實為其所有
    及使用，然仍堅詞否認有何肇事逃逸犯行，辯稱：伊並無於
    公訴意旨所指時間與人發生交通事故，且伊案發那段時間係
    在位於臺北市內湖區之東森得易購股份有限公司臺北分公司
    （下稱東森公司）任職，且擔任晚班，平常下班時間為凌晨
    3 時，下班後約均馬上騎車搭載一同任職之女友一起回其位
    在臺北市內湖區○○○○街之住處，伊由公司到住處約6 、
    7 分鐘即可到達，絕無可能於公訴意旨所指之早上7 時35分
    許與人發生交通事故等語。而公訴意旨認被告涉犯上開罪嫌
    ，無非係以被害人警詢、偵查及本院審理時證述其於案發當
    時有記下肇事者車號等語及警方係循該車號查獲被告等情節
    為據，是本件應審究者乃係被害人乙○○當場記下之肇事車
    輛車號，是否正確可靠一事。經查：
（一）證人即本件被害人乙○○於案發當日警方到場製作談話紀
      錄表時係向員警陳稱：伊有看到肇事車輛車身係顏色係暗
      色的等語，而於偵查、本院審理時對此雖又結證稱：伊實
      際上並不知道或確定肇事車輛車身顏色，只記得有看到不
      知是安全帽或騎士衣服是暗色的等語（偵查卷第44頁訊問
      筆錄、本院卷第28頁審判筆錄參照）（偵查卷第25 頁 交
      通事故談話紀錄表參照），然由卷附被害人所指肇事之車
      號DVK-478 號被告所有輕機車照片（偵查卷第5 至6 頁參
      照），可知被告之機車車身顏色乃係銀白色，明顯已與被
      害人於案發當日所見不符。而因車身顏色乃係比車牌號碼
      更大範圍之視覺標的，故一般人觀察車輛身分，整體車輛
      顏色當比一比一劃之車牌號碼為清楚，而較不容易出錯，
      然被害人之對此之觀察既屬有誤，甚或不能確定，或未注
      意，經驗上已無從確保其對於車號之所見所聞或記憶必定
      正確無誤，甚為明確。
（二）又證人即被害人於本院審理時亦明確證稱：伊係倒下後，
      躺在地上，頭抬起來看，先把車號背下來，站起來才拿筆
      寫下車號，而且因伊跌倒後，車子有壓到腳，所以看完車
      號後，伊就回頭配合路人挪動機車站起來，伊跌倒後到站
      起來只是一下子，站起來時往前看，對方車子已經不見了
      ，何時跑掉不知道等語（本院卷第29頁、31頁審判筆錄參
      照），顯見被害人係於肇事後倒在地上，倉促之間，記下
      肇事車輛之車號，甚且係在自己的腳還被自己機車壓住之
      情況下記下的，則其於如此急迫、受痛、且係倒在地下並
      非正常視線之情況下，觀察所得之車號，客觀經驗上，更
      難保確實正確無訛。
（三）再者，證人於本院審理時亦明確證稱：伊係感覺左方有車
      撞上而肇事等語（本院卷第26頁審判筆錄參照），由卷附
      被害人肇事後之機車照片（偵查卷第7 至10頁參照），亦
      明顯可以看出，被害人所騎乘機車亦係左側有明顯之擦撞
      傷，衡情與之發生擦撞交通事故之肇事車輛車身勢必應該
      也會有相應傷痕，始符常理。然由上開卷附被告肇事後，
      經員警拍攝之被告所有上開車號機車照片（偵查卷第5 至
      6 頁參照），被告車輛不論車頭、車身、車尾均完好無缺
      ，並無任何些微損傷，可見，本件肇事車輛是否確為被告
      所有上開車號輕機車，容或有合理之可疑。至少，被害人
      上開指認，目前客觀上並無由從雙方肇事車輛之現狀獲得
      任何補強證據資料，當甚明確。
四、綜上所述，本件被害人指認肇事車輛車號之證據資料，容或
    存有上開所述情狀，而無從擔保其指認正確無誤而無瑕疵可
    指，被害人又未能看清肇事駕駛人之五官面貌，且本件除被
    害人之單方指證外，客觀上並無任何確切之直接、間接證據
    足以補強其證述之正確性，以致本件肇事之車輛是否確為上
    開車號車輛，於訴訟上仍容有合理之懷疑存在，衡諸首揭說
    明，自應依罪疑惟輕之原則，為被告有利之認定，本院復查
    無其他積極證據，足認被告有公訴意旨所指犯行，應認本件
    不能證明被告犯罪，故應為無罪之諭知。
五、又本件公訴意旨所提出之唯一目擊證人即被害人對車號之指
    認證據資料，既有上開錯誤之危險而不足為被告不利之認定
    ，則被告聲請傳喚其女友葉曉琪，用以證明其案發當日有不
    在場證明乙節，即無必要。公訴到庭檢察官當庭聲請再將被
    告送請就當日有無經過系爭路口送專業機構測謊乙節，然本
    件測謊證據資料，不論結果如何，顯均非足以作為補強被害
    人指認證據力之適格證據資料（蓋鑑定結果被告沒說謊毋庸
    論矣，即便就當日有無經過系爭路口有說謊，亦無法就此推
    論被告就是肇事者，或被害人指認就一定是正確無誤，因為
    事理上仍然存在被告於案發當日有經過該路段，但是並非肇
    事者，只是路過之人，而是被害人看錯之可能性），此項證
    據調查之聲請，亦核無必要，均附此敘明。
六、據上論斷，應依刑事訴訟法第301 條第1 項，判決如主文。
本案經檢察官邱智宏到庭執行職務。
中    華    民    國    95    年    9     月    19    日
                  刑事第三庭審判長法  官  洪英花
                                  法  官  周群翔
                                  法  官  王沛雷
以上正本證明與原本無異。
如不服本判決，應於判決送達後10日內，向本院提出上訴狀。
                                  書記官  蘇彥宇
中    華    民    國    95    年    9     月    22    日


司法院資訊處製作；財團法人民間司法改革基金會備份。
